臺灣高等法院高雄分院刑事裁定　　　　 100年度毒抗字第43號
抗　告　人
即　被　告　鄭世寶
上列抗告人因聲請強制戒治案件，不服臺灣高雄地方法院中華民
國100 年3 月7 日裁定（100 年度毒聲字第218 號），提起抗告
，本院裁定如下：
    主  文
抗告駁回。
    理  由
一、本件抗告意旨略以：法務部矯正署高雄看守所附設勒戒處所
    之評定有失公平，且一行為既已觀察勒戒，為何又強制戒治
    ？為此提出抗告，請求撤銷原裁定。
二、按犯毒品危害防制條例第10條之罪者，檢察官應聲請法院裁
    定，令被告入勒戒處所觀察、勒戒，其期間不得逾2 月。觀
    察、勒戒後，檢察官依據勒戒處所之陳報，認受觀察、勒戒
    人有繼續施用毒品傾向者，檢察官應聲請法院裁定令入戒治
    處所強制戒治，其期間為6 個月以上，至無繼續強制戒治之
    必要為止，但最長不得逾1 年，同條例第20條第1 項、第2
    項分別定有明文。
三、經查：
  (一)本件抗告人係於99年7 月25日2 時30分經警採尿送驗，而呈
    嗎啡陽性反應，有高雄市立凱旋醫院濫用藥物尿液檢驗報告
    1 紙在卷可稽（見警卷），是其確有施用第一級毒品之事實
    ，已堪認定。
  (二)受觀察勒戒人有無繼續施用毒品傾向之判定，係依法務部與
    行政院衛生署所訂頒之「有無繼續施用毒品傾向評分標準評
    分說明手冊」作為評估之基準，評估之項目分為人格特質、
    臨床徵候、環境相關因素。人格特質包括：毒品犯罪之相關
    司法紀錄、其他犯罪相關紀錄、短期內再犯加重計分、行為
    觀察等細目；臨床徵候：因個案對於自己藥物使用資料可能
    有所保留，除由個案自陳資料外，必須參考個案所有資料，
    如尿液檢驗結果、藥物使用紀錄、醫療紀錄、犯罪紀錄及其
    他相關資料、戒斷症狀等。手冊中之判定原則為：(一)得分60
    分以上者，應判定為有繼續施用毒品之傾向；(二)50分以下者
    應判定為無繼續施用毒品之傾向；(三)51至59分者，由判定者
    再作整體評估後決定，若判定為有繼續施用毒品傾向，需加
    註理由；(四)情形特殊之個案，在認為依上述分數判定原則不
    合適時，可依據實際之狀況詳實註明判定之理由，另為判定
    有或無繼續施用毒品傾向。茲查，本件臺灣高雄看守所附設
    勒戒處所檢送之「有無繼續施用毒品傾向證明書」及「有無
    繼續施用毒品傾向評估標準紀錄表」，已記載依被告之人格
    特質、臨床徵候、環境相關因素等項目綜合判斷結果，被告
    合計共得77分（其中人格特質方面，包括毒品犯罪相關司法
    紀錄、其他犯罪相關紀錄、短期內再犯加重計分及行為觀察
    等項目得48分；臨床徵候方面，包括戒斷症狀、多重藥物使
    用、注射使用、使用期間、情緒及態度等項目得20分；環境
    相關因素方面，包括社會功能、支持系統等項目共計得9 分
    ），因認被告確有繼續施用毒品之傾向等情，有上開證明書
    、評估紀錄表在卷可憑。上開評定結果係依主管機關訂頒之
    評估基準進行，在客觀上並無逾越裁量標準，且上開評定結
    果是由專業醫師依前開評估基準所為之專業判斷，是法務部
    矯正署高雄看守所附設勒戒處所判定抗告人有繼續施用毒品
    之傾向，自當有據。抗告人抗告意旨稱上開評定不公平云云
    ，不足為採。
四、綜上，原審以抗告人於觀察勒戒後，仍有繼續施用毒品之傾
    向，依毒品危害防制條例第20條第3 項、第2 項後段規定，
    裁定被告令入戒治處所施以強制戒治，其期間為6 個月以上
    ，至無繼續強制戒治之必要為止，但最長不得逾1 年，經核
    即無不合。本件抗告人以前揭情詞提起抗告，指摘原裁定不
    當，均無理由，應予駁回。
據上論斷，應依刑事訴訟法第412 條，裁定如主文。
中    華    民    國   100    年    3     月    25    日
                  刑事第四庭    審判長法  官  蕭權閔
                                      法  官  唐照明
                                      法  官  吳進寶
以上正本證明與原本無異。
不得抗告。
中    華    民    國   100    年    3     月    25    日
                                      書記官  唐奇燕